【裁判字號】    95,台上,3034
【裁判日期】    950602
【裁判案由】    違反稅捐稽徵法
【裁判全文】
最高法院刑事判決            九十五年度台上字第三０三四號
    上  訴  人  甲○○
                        路22.
上列上訴人因違反稅捐稽徵法案件，不服台灣高等法院高雄分院
中華民國九十二年十月九日第二審判決（九十二年度上訴字第一
六六八號，起訴案號：台灣屏東地方法院檢察署九十一年度偵緝
字第一九四號），提起上訴，本院判決如下：
    主  文
上訴駁回。
    理  由
按刑事訴訟法第三百七十七條規定：上訴於第三審法院，非以判
決違背法令為理由，不得為之。是提起第三審上訴，應以原判決
違背法令為理由，係屬法定要件。且必須依據卷內資料為具體之
指摘，並足據以辨認原判決已具備違背法令之形式，始屬相當。
本件原判決依憑上訴人甲○○之自白，核與告訴人林珮雯、黃騰
寬指訴相符，並經證人即受世祥企業有限公司（下稱世祥公司）
委託處理會計事務之記帳業者劉慧芬證述綦詳；復有公司執照，
營利事業登記證各一紙，綜合所得稅核定通知書二張，營利事業
所得結算申報書二份，林珮紋（雯）、黃騰寬綜合所得稅所得扣
繳及免扣繳憑單各二紙在卷可稽。而上訴人前揭虛列告訴人林珮
雯、黃騰寬薪資收入，逃漏該公司民國八十七年度、八十八年度
營利事業所得稅額各為新台幣（下同）四萬二千二百七十五元、
六萬三千六百九十九元，亦有財政部台灣省南區國稅局屏東縣分
局九十二年六月二十七日南區國稅屏縣一字第０九二００一九八
二八號函在卷可證，顯足生損害於稅捐稽徵機關對於稅捐課徵之
正確性及林珮雯、黃騰寬之權益。因認第一審論處甲○○公司負
責人以不正當方法逃漏稅捐，處有期徒刑參月；又公司負責人以
不正當方法逃漏稅捐，處有期徒刑參月，為無不合，予以維持，
駁回上訴人此部分在第二審之上訴，已於理由內詳細敘述其所憑
之證據及認定之理由，從形式上觀察，並無違背法令之情形存在
。次查原判決記載「又被告甲○○先後逃漏世祥公司八十七年度
、八十八年度營利事業所得稅，各係基於一個犯罪決意，分別在
上開林珮雯、黃騰寬二人名義扣繳憑單及世祥公司營利事業所得
結算申報書上為虛偽不實之登載，其被害法益相同，均成立接續
犯，為實質上一罪」，係就上訴人已判決確定之業務登載不實文
書部分，其接續在林珮雯、黃騰寬二人名義扣繳憑單及世祥公司
營利事業所得結算申報書上為虛偽不實之登載，應構成接續犯。
上訴意旨，徒以上述見解是就上訴人所犯逃漏稅捐部分而言，原
判決又認逃漏稅捐部分應分論併罰，有理由矛盾之違法云云，漫
指原判決用法可議，尚非第三審上訴之適法理由。再查原判決並
就稅捐稽徵法關於納稅義務人應處徒刑之規定，於公司法規定之
公司負責人適用之，同法第四十七條第一款定有明文。復按稅捐
稽徵法第四十七條第一款所定公司法規定之公司負責人應受處罰
，係自同法第四十一條轉嫁而來，非因身分成立之罪。亦即將納
稅義務人之公司之責任，基於刑事政策之考慮，於其應處徒刑範
圍內，轉嫁於公司之負責人，故此情形而受罰之公司負責人，乃
屬於「代罰」之性質，則公司負責人，自無與他人有犯意聯絡、
行為分擔，而成立共同正犯之可能。縱令由公司負責人代表公司
為之，究非公司負責人本人之犯罪行為，故與公司負責人自己所
為之其他犯罪行為間，無方法結果牽連關係之可言。是上訴人前
揭違反稅捐稽徵法之罪，與所犯連續行使業務上登載不實之文書
罪間，並無牽連犯適用之餘地，其先後二次違反稅捐稽徵法處罰
之行為，亦不成立連續犯，均為裁判確定前所犯數罪，應予分論
併罰，於理由內詳加論述說明，亦無違法之處。上訴意旨仍執此
指摘原判決未就逃漏稅捐部分說明何以分論併罰，而不成立連續
犯，有理由不備云云，自非依卷內資料執為指摘之合法上訴理由
。依前揭說明，其上訴違背法律上之程式，應予駁回。
據上論結，應依刑事訴訟法第三百九十五條前段，判決如主文。
中    華    民    國  九十五  年    六    月    二    日
                      最高法院刑事第十庭
                          審判長法官  洪  清  江
                                法官  石  木  欽
                                法官  李  伯  道
                                法官  林  勤  純
                                法官  陳  晴  教
      本件正本證明與原本無異
                                      書  記  官
中    華    民    國  九十五  年    六    月    八    日
                                                      Ｊ


司法院資訊處製作；財團法人民間司法改革基金會備份。
